【裁判字號】    99,訴,445
【裁判日期】    990623
【裁判案由】    違反毒品危害防制條例
【裁判全文】
臺灣臺南地方法院刑事判決               99年度訴字第445號
公  訴  人  臺灣臺南地方法院檢察署檢察官
被      告  甲○○
            丙○○
共      同  謝依良律師
選任辯護人
上列被告因違反毒品危害防制條例案件，經檢察官提起公訴（
98年度偵字第17544號、99年度偵字第1915號、第1916號），本
院判決如下：
    主  文
甲○○、丙○○共同販賣第一級毒品，共拾貳罪。甲○○累犯。
各處如附表所示之刑。甲○○應執行有期徒刑拾貳年，丙○○應
執行有期徒刑柒年捌月。販賣毒品所得之財物共新臺幣壹萬貳仟
伍佰元沒收，如全部或一部不能沒收時，以其財產抵償之。
    事  實
一、甲○○前於民國97年間，曾因毒品案件，經臺灣臺南地方法
    院判處有期徒刑6月確定，而於97年12月30日易科罰金執行
    完畢。詎甲○○仍不知悔改，又與其妻丙○○共同基於意圖
    營利而販賣第一級毒品海洛因之犯意，每次以新臺幣（下同
    ）5萬元之代價，向姓名、年籍均不詳、綽號為「阿達」之
    成年男子購入重量2錢之海洛因後予以分裝，再以行動電話
    門號0000000000、0000000000號為聯絡工具，於附表所列時
    間，在臺南市○○區○○路與本原街1段41巷鐵皮屋甲○○
    經營之工廠附近，以每包500元價格，販售如附表所示數量
    之第一級海洛因予附表所示之人。如甲○○無法親自交易時
    ，即由丙○○代為販售，於收取價款後再轉交予甲○○。
二、案經臺南市警察局第三分局報告臺灣臺南地方法院檢察署檢
    察官偵查起訴。
    理  由
一、按被告以外之人於審判外之言詞或書面陳述，除法律有規定
    者外，不得作為證據；又被告以外之人於審判外之陳述，雖
    不符合同法第159條之1至第159條之4之規定，但經當事人於
    審判程序同意作為證據，法院審酌該言詞陳述或書面陳述作
    成時之情況，認為適當者，亦得為證據。當事人、代理人或
    辯護人於法院調查證據時，知有第159條第1項不得為證據之
    情形，而未於言詞辯論終結前聲明異議者，視為有前項之同
    意，刑事訴訟法第159條第1項及第159條之5分別定有明文。
    查證人唐士賢、施炎松、葉榮河、吳阿忠、李俊卿於警詢中
    所為之陳述，雖屬被告以外之人於審判外之陳述，復未於審
    理期日到院接受交互詰問，惟當事人於本院準備程序及審判
    期日中均表示對證據能力無意見而不予爭執，且迄至言詞辯
    論終結前亦未再聲明異議，本院審酌上開證據資料製作時之
    情況，尚無違法不當之瑕疵，亦認為以之作為證據應屬適當
    ，依刑事訴訟法第159條之5規定，認前揭證據資料均有證據
    能力，合先敘明。
二、訊據被告2人於偵訊及本院審理中，對於在附表所示時間，
    販賣第一級毒品海洛因予證人唐士賢、李俊卿、施炎松、葉
    榮河、吳阿忠等人之情，均坦承不諱。經核與證人唐士賢（
    （臺南市警察局第三分局，南市警三刑偵字第09843035981
    號卷，以下稱為警一卷，第25、26頁；98年度他字第3536號
    卷，以下稱為偵一卷，第65頁）、李俊卿（警一卷第22頁）
    、施炎松（警一卷第38頁；偵一卷第59-61頁）、葉榮河（
    警一卷第47頁；偵一卷第77、78頁）、吳阿忠（警一卷第56
    頁；偵一卷第90頁）分別於警詢、偵訊中所為證述相符；此
    外並有被告甲○○所持用之0000000000號行動電話於98年11
    月17日、27日之通聯紀錄可憑（臺南市警察局第三分局刑案
    偵查卷宗，南市警三刑偵字第0984301600號、0000000000號
    卷，以下稱為警二卷，第65、85頁），本件事證明確，被告
    2人犯行均可以認定。
三、查被告2人如附表所示編號1至3之犯行，於行為後毒品危害
    防制條例第4條、第17條之規定業於98年5月20日修正公布，
    現已施行。查現行毒品危害防制條例第4條第1項，雖將併科
    罰金部分由修正前該條例第4條第1項所規定之1,000萬元提
    高為現行條文之2,000萬元，然現行條文於該條例增列第17
    條第2項偵查及審判中自白減刑之規定。綜合比較修正前、
    後毒品危害防制條例相關規定，自以現行毒品危害防制條例
    之規定有利於被告。是核被告2人販賣第一級毒品海洛因，
    所為均係犯毒品危害防制條例第4條第1項之販賣第一級毒品
    罪。被告2人販賣前持有海洛因之低度行為，應為事後販賣
    之高度行為所吸收，不另論罪。另按凡以自己犯罪之意思而
    參與犯罪，不論其所參與者，是否犯罪構成要件之行為，皆
    為刑法第28條所規定之正犯，固不待言，即以幫助他人犯罪
    之意思而參與犯罪，其所參與者，苟係犯罪構成要件之行為
    ，亦為共同正犯，必以幫助他人犯罪之意思而參與犯罪，其
    所參與者又為犯罪構成要件以外之行為，始為刑法第30條第
    1項所規定之從犯。又刑法上所謂販賣行為，係指以營利為
    目的，有償轉讓，將商品購入或賣出，有一於此，犯罪即為
    完成，故交付商品與收取價金，均屬販賣犯罪之構成要件行
    為，縱以幫助他人營利犯罪之意思，而有參與交付買賣標的
    物、收取貨款之販賣要件行為，自應論以共同正犯而非從犯
    。本件被告丙○○因與被告甲○○為夫妻關係，乃於甲○○
    無從抽身之際，代為收受價款、交付海洛因之行為，既已構
    成要件行為之實施，依據前開說明，即應論以共同正犯。是
    被告丙○○與甲○○間，就前開販賣行為，有犯意之聯絡與
    行為之分擔，均為共同正犯。又被告2人所犯如附表所示之
    販賣行為，犯意個別，行為不同，均應予分論併罰。
四、次查被告甲○○前於97年間，曾因毒品等案件，經本院以97
    年度簡字第3115號判決，判處有期徒刑6月確定，而於97 年
    12月30日易科罰金執行完畢，有臺灣高等法院被告前案紀錄
    表附卷可稽。是被告甲○○均於5年以內，故意再犯本件有
    期徒刑以上之罪，為累犯，應依刑法第47條第1項規定加重
    其刑，惟因所犯毒品危害防制條例第4條第1項之販賣第一級
    毒品罪，其法定本刑中死刑、無期徒刑部分依法均不得加重
    ，是僅就罰金刑部分加重其刑。
五、另查被告2人於偵訊及本院審理時，均自白犯罪，應依毒品
    危害防制條例第17條第2項減輕其刑。再審酌本件被告2人所
    販賣之毒品，每包均僅500元，數量非鉅，與大盤、中盤動
    輒上公斤或上百萬者顯然有別，其販賣海洛因之所得亦僅1
    千餘元，獲利十分有限，犯罪情節仍較中、大盤毒梟為輕，
    依其等之犯罪情狀，縱分別科以販賣第一級毒品之法定最低
    度刑，尚嫌過重，爰再依刑法第59條規定酌減其刑，並依刑
    法第71條第1項、第70條規定，先加重後遞減輕之。
六、爰審酌被告2人藉販賣毒品予他人牟取利益，危害社會非輕
    ，惟念其因貪慾致罹刑章，而販賣之數量非多、所得利益非
    鉅，且於犯後坦承犯行，態度良好，檢察官另依被告2人於
    偵審程序中之態度，分別具體求處被告甲○○有期徒刑15年
    、丙○○有期徒刑7年6月，本院則審酌被告犯行次數，於分
    別量處如附表所示之刑後，分別定被告甲○○、丙○○2人
    應執行之刑為有期徒刑12年、7年8月。
七、再按毒品危害防制條例第19條第1項規定所稱「追徵其價額
    」者，必限於所沒收之物，為金錢以外其他財物而無法沒收
    時，始應追徵其價額，使其繳納與原物相當價額。如所得財
    物為金錢而無法沒收時，應以其財產抵償之，而不發生追徵
    價額問題。經查被告2人於附表所示時間，販賣第一級毒品
    予證人唐士賢、李俊卿、施炎松、葉榮河、吳阿忠等，所得
    之財物金額共計12500元雖均未扣案，仍應依毒品危害防制
    條例第19條第1項之規定宣告沒收，如全部或一部不能沒收
    時，以其財產抵償之。
據上論斷，應依刑事訴訟法第299條第1項前段，毒品危害防制條
例第4條第1項、第17條第2項、第19條第1項，刑法第2條第1項但
書、第11條、第28條、第47條第1項、第59條、第51條第5款，判
決如主文。
本案經檢察官乙○○到庭執行職務。
中    華    民    國    99    年    6     月    23    日
                  刑事第六庭  審判長  法  官  蔡直青
                                      法  官  郭瓊徽
                                      法  官  吳坤芳
附表：
┌──┬──────┬───┬───────┬──────────┐
│編號│ 時   間    │購毒者│毒品數量及金額│宣告刑              │
├──┼──────┼───┼───────┼──────────┤
│ 1  │98年3月3日  │唐士賢│價值1000元之第│甲○○：有期徒刑8年 │
│    │            │      │一級毒品      │丙○○：有期徒刑7年6│
│    │            │      │              │月                  │
├──┼──────┼───┼───────┼──────────┤
│ 2  │98年4月10 日│唐士賢│同上          │甲○○：有期徒刑8年 │
│    │            │      │              │丙○○：有期徒刑7年6│
│    │            │      │              │月                  │
├──┼──────┼───┼───────┼──────────┤
│ 3  │98年5月10 日│唐士賢│同上          │甲○○：有期徒刑8年 │
│    │            │      │              │丙○○：有期徒刑7年6│
│    │            │      │              │月                  │
├──┼──────┼───┼───────┼──────────┤
│ 4  │98年7月26 日│李俊卿│價值1000元之第│甲○○：有期徒刑8年 │
│    │            │      │一級毒品海洛因│丙○○：有期徒刑7年6│
│    │            │      │              │月                  │
├──┼──────┼───┼───────┼──────────┤
│ 5  │98年10月27  │施炎松│價值2000元之第│甲○○：有期徒刑8年 │
│    │日          │      │一級毒品（起訴│丙○○：有期徒刑7年6│
│    │            │      │書誤載為1000元│月                  │
│    │            │      │）            │                    │
├──┼──────┼───┼───────┼──────────┤
│ 6  │98年10月29  │施炎松│同上          │甲○○：有期徒刑8年 │
│    │日          │      │              │丙○○：有期徒刑7年6│
│    │            │      │              │月                  │
├──┼──────┼───┼───────┼──────────┤
│ 7  │98年10月30  │施炎松│同上          │甲○○：有期徒刑8年 │
│    │日          │      │              │丙○○：有期徒刑7年6│
│    │            │      │              │月                  │
├──┼──────┼───┼───────┼──────────┤
│ 8  │98年11月17  │葉榮河│價值500元之第 │甲○○：有期徒刑8年 │
│    │日          │      │一級毒品      │丙○○：有期徒刑7年6│
│    │            │      │              │月                  │
├──┼──────┼───┼───────┼──────────┤
│ 9  │98年11月27  │葉榮河│同上          │甲○○：有期徒刑8年 │
│    │日          │      │              │丙○○：有期徒刑7年6│
│    │            │      │              │月                  │
├──┼──────┼───┼───────┼──────────┤
│ 10 │98年11月28  │吳阿忠│同上          │甲○○：有期徒刑8年 │
│    │日          │      │              │丙○○：有期徒刑7年6│
│    │            │      │              │月                  │
├──┼──────┼───┼───────┼──────────┤
│ 11 │98年11月29  │吳阿忠│同上          │甲○○：有期徒刑8年 │
│    │日          │      │              │丙○○：有期徒刑7年6│
│    │            │      │              │月                  │
├──┼──────┼───┼───────┼──────────┤
│ 12 │98年11月30  │吳阿忠│同上          │甲○○：有期徒刑8年 │
│    │日          │      │              │丙○○：有期徒刑7年6│
│    │            │      │              │月                  │
└──┴──────┴───┴───────┴──────────┘
以上正本證明與原本無異
如不服本判決應於收受本判後10日內向本院提出上訴書狀，並應
敘述具體理由。其未敘述上訴理由者，應於上訴期間屆滿後20日
內向本院補提理由書狀（均須按他造當事人之人數附繕本）「切
勿逕送上級法院」。
                                書記官  程伊妝
中    華    民    國    99    年    5     月    28    日
附錄本案論罪科刑法條：
毒品危害防制條例第4條
製造、運輸、販賣第一級毒品者，處死刑或無期徒刑；處無期徒
刑者，得併科新臺幣 2 千萬元以下罰金。
毒品危害防制條例第17條
犯第 4 條至第 8 條之罪於偵查及審判中均自白者，減輕其刑。
毒品危害防制條例第19條
犯第 4 條至第 9 條、第 12 條、第 13 條或第 14 條第 1 項
、第 2 項之罪者，其供犯罪所用或因犯罪所得之財物，均沒收
之，如全部或一部不能沒收時，追徵其價額或以其財產抵償之。

司法院資訊處製作；財團法人民間司法改革基金會備份。
